【裁判字號】    99,台上,7354
【裁判日期】    991125
【裁判案由】    違反毒品危害防制條例
【裁判全文】
最高法院刑事判決            九十九年度台上字第七三五四號
上  訴  人  陳慶豐即陳慶豊）.
上列上訴人因違反毒品危害防制條例案件，不服台灣高等法院台
中分院中華民國九十八年六月二十五日第二審判決（九十八年度
上訴字第八四二號，起訴案號：台灣台中地方法院檢察署九十七
年度毒偵字第二三四三號），提起上訴，本院判決如下：
    主  文
上訴駁回。
    理  由
按刑事訴訟法第三百七十七條規定：上訴於第三審法院，非以判
決違背法令為理由，不得為之；是提起第三審上訴，應以原判決
違背法令為理由，係屬法定要件。如果上訴理由書狀並未依據卷
內訴訟資料具體指摘原判決不適用何種法則或如何適用不當，或
所指摘原判決違法情事，顯與法律規定得為第三審上訴理由之違
法情形不相適合時，均應認其上訴為違背法律上之程式，予以駁
回。又證據之取捨與其證明力之判斷，以及事實有無之認定，屬
事實審法院之職權，苟其取捨證據與判斷證據證明力並不違背經
驗法則及論理法則，即不容任意指為違背法令，而執為第三審適
法之上訴理由。原判決綜合全案卷證資料，本於事實審法院之推
理作用，認上訴人陳慶豐（即陳慶豊）有其所引如第一審判決書
事實欄所載犯行，因而維持第一審論上訴人以施用第一級毒品（
累犯）罪，量處有期徒刑八月，併諭知沒收銷燬之從刑判決，而
駁回上訴人在第二審之上訴。已敘明所憑證據及認定之理由，並
說明現行毒品危害防制條例第二十條、第二十三條將施用毒品之
刑事處遇程序，區分為「初犯」及「五年內再犯」、「五年後再
犯」。倘被告於五年內已再犯，經依法追訴處罰，縱其第三次（
或第三次以上）再度施用毒品之時間，在初犯經觀察、勒戒或強
制戒治執行完畢釋放五年以後，已不合於「五年後再犯」之規定
，且因已於「五年內再犯」，顯見其再犯率甚高，原實施觀察、
勒戒或強制戒治，已無法收其實效，即應依該條例第十條處罰。
上訴人前於民國八十七年間，因施用毒品案件，經台灣台中地方
法院以八十七年度毒聲字第九二八號裁定送觀察勒戒後，認無繼
續施用毒品之傾向，經台灣台中地方法院檢察署檢察官於八十七
年八月六日以八十七年度偵字第一五四三三號不起訴處分確定。
復於八十八年間，因施用毒品案件，經台灣台中地方法院以八十
八年度毒聲字第七０八一號裁定送觀察勒戒後，認有繼續施用毒
品之傾向，而以八十八年度毒聲字第七五九五號裁定送強制戒治
，於八十九年十二月二十八日因停止戒治交付保護管束期滿執行
完畢，刑事部分，經台灣台中地方法院於八十九年四月八日以八
十九年度訴字第三九七號判處有期徒刑九月、四月，應執行有期
徒刑一年確定。其既於毒品危害防制條例修正前，在八十七年間
初犯施用毒品罪，又於五年內即在八十八年間再犯施用毒品罪，
該次犯行並經依修正前毒品危害防制條例規定為追訴處罰同時施
以強制戒治，即屬五年內再犯並經依法追訴處罰判處罪刑，則其
於九十七年四月十五日再行施用第一級毒品海洛因一次之犯行，
已不合於「五年後再犯」之規定，且因已於「五年內再犯」，顯
見其再犯率甚高，原實施觀察、勒戒或強制戒治，已無法收其實
效，即應依該條例第十條予以追訴處罰。第一審判決依檢察官之
起訴予以論罪科刑，於法並無不合，因認上訴人以其施用海洛因
之行為，業經第一審法院裁定觀察勒戒，且已勒戒完畢，第一審
又論處罪行，有重複處罰之嫌，提起第二審上訴為無理由，駁回
其在第二審之上訴，經核尚無違誤。上訴人上訴意旨，對原判決
已論斷明白之事項，仍以其本件犯行距前次觀察勒戒及強制戒治
執行完畢已逾五年，屬「五年後再犯」，應適用以保安處分代替
刑事追訴處罰之規定云云，任意指摘原判決適用法則不當，並以
其本件所為，已勒戒完畢，指摘原判決再予論罪科刑，有一罪兩
罰之違誤，難認係具體指摘之合法上訴第三審理由。應認其上訴
違背法律上之程式，予以駁回。
據上論結，應依刑事訴訟法第三百九十五條前段，判決如主文。
中    華    民    國  九十九  年   十一   月  二十五  日
                      最高法院刑事第七庭
                          審判長法官  洪  文  章  
                                法官  王  居  財  
                                法官  郭  毓  洲  
                                法官  黃  梅  月  
                                法官  沈  揚  仁  
本件正本證明與原本無異
                                      書  記  官  
中    華    民    國  九十九  年   十一   月   三十   日
                                                      Ｑ

司法院資訊處製作；財團法人民間司法改革基金會備份。
